臺灣桃園地方法院民事判決　　　　　　 96年度勞小上字第4號
上　訴　人　生活保全股份有限公司
法定代理人　乙○
被上訴人　　甲○○
上列當事人間請求給付薪資事件，上訴人對於中華民國96年3 月
16日臺灣桃園地方法院桃園簡易庭96年度勞小字第4 號第一審判
決提起上訴，本院判決如下：
    主      文
上訴駁回。
第二審訴訟費用新臺幣壹仟伍佰元由上訴人負擔。
    事實及理由
一、按對於小額程序之第一審裁判上訴，非以其違背法令為理由
    ，不得為之；至其上訴狀應記載上訴理由，表明下列各款事
    項：(一)原判決所違背之法令及其具體內容。(二)依訴訟資料可
    認為原判決有違背法令之具體事實，而依上訴意旨足認上訴
    為無理由者，小額程序之第二審判決並得不經言詞辯論為之
    ，民事訴訟法第436 條之24第2 項、第436 條之25、第436
    條之29第2 款分別定有明文。又依同法第436 條之32第2 項
    準用第468 條及第469 條第1 款至第5 款規定，判決不適用
    法規或適用不當者，為違背法令，其中判決有同法第469 條
    第1 款至第5 款情形之一者，為當然違背法令，而此民事訴
    訟法第468 條所指之法規，不問實體法、程序法、或私法，
    且於不適用習慣、法理、判例、解釋或適用不當之情形，亦
    屬違背法令。
二、上訴人上訴意旨略以：本件訴訟係被上訴人因上訴人將其薪
    資扣減，故起訴請求給付薪資，因此本件訴訟標的雖為被上
    訴人之薪資給付請求權，然其實為上訴人「得否扣減」薪資
    10,199元之爭執。故上訴人若有因被上訴人未依法預告而受
    到損害，就此部分之損害，上訴人得對被上訴人免除給付10
    ,199 元 之薪資。原審既然於判決中認定上訴人得對被上訴
    人另行主張債務不履行之損害賠償，因上訴人事實上已扣減
    被上訴人之薪資10,199元，足見上訴人可否主張其受到損害
    10,199元，此乃本件重要之爭點，亦為上訴人抗辯權利消滅
    之事由，惟原審卻未就此爭點進行調查及辯論，故原審未適
    用債務不履行損害賠償請求權相關規定，即有消極不適用法
    令之重大瑕疵等語。
三、本件上訴人提起上訴之理由，係指摘原審判決有漏未審酌爭
    點，令當事人為適當完全辯論，及未適用債務不履行損害賠
    償相關規定等不適用法令事由，應認已符合民事訴訟法第43
    6 條之24第2 項之規定，其提起上訴，即屬合法，合先敘明
    。
四、茲本件應審究者即為其提起本件上訴有無理由，茲分述如下
    ：
  (一)辯論主義之內容係包含三項原則，即：(1)當事人未主張之事
    實，法院不得將之作為判決之基礎、(2)當事人間所不爭執（
    訴訟上自認）之事實，法院須將之作為判決之基礎、(3)法院
    原則上不得依職權調查證據（職權調查證據之禁止）。上開
    辯論主義第一原則所關涉者，為要求當事人就有利於己之事
    實應負予以主張之行為責任。
  (二)查被上訴人起訴主張之意旨乃伊於94年2月25日提出辭職申
    請單，並自94年3 月1 日起未再上班，竟遭被告扣減94年2
    月份薪資10,199元等語；上訴人則於原審明確指出係依據兩
    造間僱用時口頭之約定，被上訴人應於離職前15日預告終止
    僱傭契約，被上訴人違反上開約定，且自94年3 月1 日起未
    上班，故上訴人依公司規定將被上訴人視為連續曠職3 日及
    依曠職１日扣薪３日規定，對被上訴人94年2 月份之薪資扣
    減10,199元（見原審卷95年12月21日調解程序筆錄、96年3
    月1 日言詞辯論期日筆錄）。顯見兩造於第1 審之爭執點為
    ：上訴人得否依兩造間之約定扣減被上訴人之薪資？此為被
    上人於原審所明確指出之抗辯事由。上訴意旨稱「其（於原
    審）已事實上行使損害之請求（或主張）」云云，尚有誤解
    。上訴人於原審從未提及任何有關對被上訴人債務不履行損
    害賠償之陳述，原審自不得逾越辯論主義之界限，主動諭知
    上訴人另得依債務不履行之損害賠償或其他權利之主張，並
    進而為辯論及調查。是上訴人主張原判決有消極不適用法規
    違背情形，顯不足採。
五、綜上所述，原審判決並無上訴人所指違背法令情事，本件兩
    造既無約定受僱之被上訴人未依規定預告終止勞動契約之效
    果，且勞動基準法亦未有相關扣薪之規定，上訴人自不得以
    此原因任意扣減被上訴人之薪資，被上訴人依兩造間之僱傭
    契約法律關係，請求上訴人給付94年2 月份扣減之薪資10,1
    99元，即屬有據。原審為被上訴人勝訴判決，並無違誤。上
    訴人提起本件上訴，依其上訴意旨足認上訴為無理由，爰依
    民事訴訟法第436 條之29第2 款規定，不經言詞辯論，逕以
    判決駁回。
六、依民事訴訟法第436條之32第1項準用同法第436條之19第1項
    規定，第二審法院為訴訟費用之裁判時，應確定其訴訟費用
    額，而本件第二審訴訟費用額為裁判費1,500元，爰判決如
    主文第二項所示。
七、據上論結，本件上訴為無理由，依民事訴訟法第436條之29
    第2款、第436條之32第1項、第2項、第449條第1項、第436
    條之19第1項、第78條，判決如主文。
中　　華　　民　　國　　96　　年　　11　　月　　8 　　日
                  民事第二庭審判長法　官　劉克聖
                                  法  官  蔡寶樺
                                  法  官  潘進順
以上正本係照原本作成。
本判決不得上訴。
中　　華　　民　　國　　96　　年　　11　　月　　8 　　日
                                  書記官　黃進傑
